【裁判字號】    98,簡,64
【裁判日期】    980827
【裁判案由】    給付公有市場攤位使用費
【裁判全文】
臺中高等行政法院裁定
                                        98年度簡字第64號
原      告  苗栗縣卓蘭鎮公所
代  表  人  甲○○
訴訟代理人  丁○○
被      告  乙○○
            丙○○
上列當事人間因給付公有市場攤位使用費事件，原告提起行政訴
訟，本院裁定如下：
    主  文
本件移送臺灣苗栗地方法院。
    理  由
一、按「公法上之爭議，除法律別有規定外，得依本法提起行政
    訴訟。」、「行政法院認其無受理訴訟權限者，應依職權以
    裁定將訴訟移至有受理權限之管轄法院。．．．」分別為行
    政訴訟法第2條及第12條之2第2項所明定。次按「我國關於
    行政訴訟與民事訴訟之審判，依現行法律之規定，係採二元
    訴訟制度，分由不同性質之法院審理。關於因公法關係所生
    之爭議，由行政法院審判，因私法關係所生之爭執，則由普
    通法院審判。行政機關代表國庫出售或出租公有財產，並非
    行使公權力對外發生法律上效果之單方行政行為，即非行政
    處分，而屬私法上契約行為，當事人若對之爭執，自應循民
    事訴訟程序解決。」復經司法院釋字第448號解釋在案。是
    行政機關或地方自治團體，出租公有市場攤位，雙方有所爭
    執，純屬私法上之權利義務關係，自應依民事訴訟程序解決
    （最高行政法院48年判字第37號、54年判字第105號判例參
    照）。
二、本件原告起訴意旨略以：本件被告乙○○於96年7月17日與
    原告簽訂「苗栗縣卓蘭鎮公所公有零售市場店鋪攤販行政契
    約書」（下稱系爭契約），並由被告丙○○為連帶保證人，
    被告乙○○依約使用原告管理之卓蘭鎮公所公有零售市場一
    樓7號攤位營業，使用期間自96年8月1日起迄97年7月31日止
    ，惟被告乙○○自96年8月起即未繳納使用費，迄今共積欠
    新臺幣（下同）15,613元，經原告發函催繳仍置之不理，原
    告不得不終止契約，請求被告應連帶給付原告15,613元。
三、經查，本件系爭契約名稱固載為「苗栗縣卓蘭鎮公有零售市
    場攤販行政契約書」，並於該契約第10條約定以本院為管轄
    法院，及於第11條約定倘被告不履行該契約所定義務者，同
    意接受原告依行政程序法第148條規定，以該契約為強制執
    行名義逕為執行。惟依系爭契約第1條至第3條約定內容，即
    知系爭契約之主要權利義務，為原告應提供特定公有市場攤
    位供被告乙○○使用，被告乙○○則負有按月繳交租金之義
    務，此與人民公法上之權利義務關係顯然無涉，而與民法第
    421條第1項所規定之「稱租賃者，謂當事人約定，一方以物
    租與他方使用收益，他方支付租金之契約。」之要件相當，
    應屬私法上之租賃契約，自不因系爭契約載有行政契約之字
    義，或因約定本院為管轄法院及有自願接受行政執行之約款
    等而受影響。原告雖援引零售市場管理條例第12條第1項前
    段、第3項規定而提起本件訴訟，惟該等條文既係就公有市
    場攤位管理機關與使用者間之私法關係而為規範，原告即無
    從執以之為公法上請求權依據，而提起行政給付訴訟。綜上
    ，本件系爭契約既非行政契約，而屬私法契約，揆之首揭說
    明，本件核屬私權關係之爭執，為民事訴訟範疇，尚非屬本
    院權限，應依職權以裁定將本件訴訟移送至有受理訴訟權限
    之管轄法院，又本件訴訟之被告住所地為苗栗縣卓蘭鎮，依
    民事訴訟法第1條第1項之規定，應屬臺灣苗栗地方法院管轄
    ，爰依職權移送於該管法院。
四、依行政訴訟法第12條之2第2項前段，裁定如主文。
中    華    民    國    98    年    8    月    27    日
                臺中高等行政法院第三庭
                                法  官  林  金  本
以上正本證明與原本無異。
如不服本裁定，應於裁定送達後10日內，以本訴訟事件所涉及之
法律見解具有原則性者，始得向本院提出抗告狀並表明抗告理由
，經最高行政法院許可，否則不得抗告；如於本裁定宣示後送達
前提起抗告者，應於裁定送達後10日內補提抗告理由書（均應依
對造人數提出繕本）。
中    華    民    國    98    年    8    月    27    日
                                書記官  許  騰  云


司法院資訊處製作；財團法人民間司法改革基金會備份。
